臺灣高等法院臺中分院民事裁定　九十年度家抗字第八七號
　　　抗　告　人　己○○
　　　抗　告　人　庚○○
　　　抗　告　人　乙○○
　　　抗　告　人　丙○○
　　　抗　告　人　丁○○
　　　抗　告　人　戊○○
　　　抗　告　人　壬○○
　　　抗　告　人　辛○○
　　　法定代理人　王秀鈴
　　　　　　　　　陳國本
右抗告人等間拋棄繼承事件，對於中華民國九十年七月三十一日臺灣臺中地方法院八
十九年度繼更字第四號所為裁定提起抗告，本院裁定如左：
      主      文
抗告駁回。
抗告程序費用由抗告人連帶負擔。
      理      由
一、抗告意旨略以：本件被繼承人甲○○之配偶王木利及第一順位之法定繼承人即被
    繼承人之一親等直系血親卑親屬即子女張王阿糧、王增田、巫王碧霞、王辛發、
    羅王淑貞、王淑娟、王秀鈴、王志平等人係於民國（下同）八十八年六月二十五
    日具狀向台灣台中地方法院聲明拋棄繼承，但因未提出對其他法定繼承人為拋棄
    繼承通知之証明，經裁定命補正，王木利等人於八十八年七月十二日具狀補正其
    等已同日自台中郵局五十支局寄發之第八四０號存証信函予本件抗告人等。但該
    法院就張王阿糧等人聲明拋棄繼承准予備查之通知，實係八十八年八月五日始由
    張王阿糧等人之送達代收人蔡本勇律師收悉，且係同年八月十三日始轉交准予備
    查函予張王阿糧等人，張王阿糧等人亦未再向抗告人通知渠等拋棄繼承，故抗告
    人等拋棄繼承起算期間不應自八十八年七月十三、十五或二十一日起算，縱於八
    十八年十月八日始行提出聲明拋棄繼承之聲請狀，仍未逾越所謂知悉得為繼承後
    二個月之期間等云。
二、按繼承人拋棄繼承應於知悉其得為繼承時起二個月內以書面向法院為之。並以書
    面通知因其拋棄而應為繼承之人。民法第一千一百七十四條第二項定有明文。抗
    告人等之被繼承人甲○○係於八十八年五月四日去世，抗告人等係甲○○之二親
    等直係血親卑親屬，被繼承人甲○○之配偶王木利及第一順位繼承人即其子女張
    王阿糧、王增田、巫王碧霞、王辛發、羅王淑貞、王淑娟、王秀鈴、王志平等全
    体於八十八年六月二十五日向原審為聲明拋棄繼承，復於八十八年七月十二日具
    狀補正渠等於同日自台中郵局五十支局寄發予本件抗告人等之第八四０號存証信
    函，函中表明渠等拋棄繼承之意旨，抗告人己○○、庚○○、乙○○、丙○○、
    丁○○、壬○○、辛○○等均於八十八年七月十三日收受，抗告人戊○○則於八
    十八年七月二十九日收受。抗告人等並分別於同年月十三日、十五日、二十五日
    自轄區戶政事務所申請核發印鑑証明，有戶籍謄本、印鑑証明、存証信函及收件
    回執等可稽。而前開法條規定之所謂「知悉得為繼承時起二個月內」係指知悉得
    為繼承人者而言。是本件抗告人等至晚應於八十八年七月十三日、七月二十九日
    即已知悉其得繼承。乃遲至八十八年十月八日始向原審法院聲明拋棄繼承，顯逾
    二個月之期限，其拋棄繼承於法不合。原審予以駁回，核無不當。
三、至抗告人雖謂：原審法院對張王阿糧等人聲明拋棄繼承准予備查之通知，係於八
    十八年八月五日始由張王阿糧之送達代收人收悉，併於同月十三日轉交張王阿糧
    ，故必待張王阿糧等收悉原審法院對張王阿糧等之聲明拋棄繼承准予備查之通知
    ，次親等之直系血親方可計算拋棄繼承期間云云。按民法第一千一百七十四條第
    二項係規定自繼承人知悉得為繼承時起計算二個月期間，而非規定自法院為准予
    備查之通知時起計算。況繼承人以書面將拋棄繼承之意思表示向法院為之，即生
    拋棄繼承之效力，斯時次順位之繼承人已取得繼承權，而不待法院之准予備查方
    生效力；法院對繼承人准拋棄繼承，僅從形式上審查，縱予備查，並無實体認定
    之效力，繼承人拋棄繼承是否合法，於相關事件，仍須實体審查。本件抗告人等
    之同一順位前一親等之繼承人張王阿糧等既於八十八年六月二十五日即以書面向
    法院拋棄繼承之聲明，復以八十八年七月十三日之存証信函通知同一順位次一親
    等之抗告人，有調閱之台灣台中地方法院八十八年繼字第四四三號卷可按。是自
    抗告人等收悉該存証信函時起即知悉渠等得為繼承人。抗告人等以應自張王阿糧
    等拋棄繼承准予備查之通知轉知抗告人時始為知悉而計算期間，認其拋棄繼承尚
    未逾期，依照前揭說明，即難採取。再者，先順位繼承人均拋棄其繼承權時，由
    次順序之繼承人繼承，民法第一千一百七十六條第六項訂有明文。本件抗告人等
    就以書面通知次一順位之繼承人即被繼承人之兄弟姐妹否，亦未提出任何証明或
    釋明不能送達之理由，亦與拋棄繼承之要件尚有未間。是則原裁定駁回抗告人等
    之拋棄繼承聲請，並無違誤。抗告意旨，指摘原裁定不當，求為廢棄，並准予拋
    棄繼承，為無理由，應予駁回。
四、據上論結，本件抗告為無理由，依非訟事件法第二十八條、第八條第一項、第十
    條、民事訴訟法第四百九十二條第一項、第八十五條第二項，裁定如主文。
中　　　華　　　民　　　國　　九十一　　年　　　一　　　月　　 十四　　 日
~B1民事第六庭審判長法　官　吳火川
~B2　　　　　　　　法　官　陳繼先
~B3　　　　　　　　法　官　吳惠郁
右為正本係照原本作成。
不得再抗告。
~B                書記官　呂淑芬
中　　　華　　　民　　　國　　九十一　　年　　　一　　　月　　 十五　　 日
　　　　　　　　　　　　　　　　　　　　　　　　　　　　　　　　　　　　Ｂ
